臺灣桃園地方法院刑事判決　　　　　　　95年度訴字第2626號
公　訴　人　臺灣桃園地方法院檢察署檢察官
被　　　告　戊○○
　　　　　　　　　　（現羈押在臺灣桃園看守所）
選任辯護人　姜至軒律師
被　　　告　丁○○
　　　　　　　　　　（現羈押在臺灣桃園看守所）
上列被告等因搶奪等案件，經檢察官提起公訴（95年度偵字第23
850 號），嗣被告於本院準備程序進行中就起訴為有罪之陳述，
經告知被告簡式審判程序之旨，並聽取當事人之意見後，經本院
合議庭裁定由受命法官獨任進行簡式審判程序，本院判決如下：
    主  文
戊○○竊盜，累犯，處有期徒刑伍月，扣案鑰匙壹支沒收。又共
同意圖為自己不法之所有，而搶奪他人之動產，累犯，處有期徒
刑捌月。又共同意圖為自己不法之所有，而搶奪他人之動產，未
遂，累犯，處有期徒刑陸月。又共同意圖為自己不法之所有，而
搶奪他人之動產，累犯，處有期徒刑玖月。應執行有期徒刑貳年
，扣案鑰匙壹支沒收。
丁○○共同意圖為自己不法之所有，而搶奪他人之動產，累犯，
處有期徒刑捌月。又共同意圖為自己不法之所有，而搶奪他人之
動產，未遂，累犯，處有期徒刑陸月。又共同意圖為自己不法之
所有，而搶奪他人之動產，累犯，處有期徒刑玖月。應執行有期
徒刑壹年捌月。
    事  實
一、戊○○於民國91年間因竊盜案件，經判處有期徒刑5 月確定
    ，於92年1 月8 日執行完畢。再於91年間因詐欺等案件，經
    分別判處有期徒刑1 年6 月、7 月，於92年間因違反電信法
    案件，經判處有期徒刑2 年確定，以上3 罪經定應執行有期
    徒刑4 年確定，於93年3 月4 日入監執行，於95年10月3日
    縮短刑期假釋出監，指揮書執畢日為95年11月28日。丁○○
    於92年間因違反毒品危害防制條例、竊盜、偽造文書、搶奪
    、詐欺案件，經分別判處有期徒刑7 月、2 月、6 月、7 月
    、5 月、7 月經定應執行有期徒刑2 年8 月確定，於93年5
    月6 日入監執行，於95年3 月21日縮短刑期假釋出監，至95
    年9 月1 日假釋期滿未經撤銷，以已執行論。
二、戊○○意圖為自己不法所有之犯意，於95年11月14日上午10
    時3 分許，至桃園縣八德市○○街159 號前，見丙○○所有
    之車牌號碼FZH ─826 號機車停放在該處，遂以其所有之機
    車鑰匙1 把開啟電門而竊取之。
三、戊○○竊取前開車牌號碼FZH ─826 號機車後，與丁○○基
    於意圖為自己不法所有之犯意聯絡，由戊○○騎乘前開機車
    搭載丁○○，沿途尋找對象，再由丁○○動手搶奪，而共同
    為下列搶奪犯行：
（一）於95年11月14日上午10時20分許，在桃園縣八德市○○街
      與和平路口，見孔豔萍獨自1 人騎乘腳踏車行經該處，遂
      趁孔豔萍不備之際，由丁○○出手搶奪孔豔萍所有，置於
      腳踏車置物籃內之灰色皮包1 個（內有NOKIA 廠牌之行動
      電話1 支、現金400 元）。
（二）於同日上午10時30分許，在同縣市○○街43號前，見乙○○1 人獨行，遂趁乙○○不備之際，由丁○○出手自後搶
      奪乙○○所有，揹於左肩之皮包，惟因乙○○緊抓皮包不
      放，丁○○遂放手而未得逞。
（三）於同日上午11時許，在同縣市○○路499 號前，見某成年
      女子獨自1 人騎乘腳踏車行經該處，遂趁該女子不備之際
      ，由丁○○出手由後搶奪該女子置於腳踏車置物籃內之皮
      包1 個，得手後往同縣桃園市方向逃逸。適路人劉文權駕
      車行經該處目睹前開搶奪案件即驅車追捕，戊○○所駕車
      輛因遭追趕而不慎摔倒，遂與丁○○分頭逃竄，劉文權猶
      在後追趕並報警，警方據報前往處理，於同日11時5 分，
      在同縣八德市○○路○ 段86巷12號頂樓查獲丁○○，於同
      日11時15分，在同縣八德市○○路497 號利台紡織公司廢
      棄工廠內查獲戊○○。戊○○、丁○○於員警李哲祥詢問
      時，就渠等搶奪孔豔萍、乙○○之犯罪被發覺前，向警員
      李哲祥自首而接受裁判。並扣得戊○○所有用以竊取車牌
      號碼FZH ─826 號機車之鑰匙1 把。
四、案經桃園縣政府警察局桃園分局報請臺灣桃園地方法院檢察
    署檢察官偵查起訴。
    理  由
一、本件被告所犯係死刑、無期徒刑、最輕本刑為3 年以上有期
    徒刑以外之罪，其於準備程序中就被訴事實為有罪之陳述，
    經法官告知簡式審判程序之旨，並聽取公訴人、被告之意見
    後，依刑事訴訟法第273 條之1 第1 項規定，經本院合議庭
    裁定，由受命法官獨任進行簡式審判程序審理，核先敘明。
二、前開犯罪事實，業據被告戊○○、被告丁○○於警詢、檢察
    官偵查中及本院審理時坦承不諱，核與證人丙○○、孔豔萍
    於警詢、檢察官偵查中；證人乙○○、劉文權於警詢證述情
    節相符，復有贓物認領保管單2 紙、診斷證明書1 份、照片
    7 張可資佐證，足認被告戊○○、被告丁○○前揭自白與事
    實相符，堪以採信。證人施順霖於本院審理時證稱：95年11
    月間伊任職於桃園縣政府警察局桃園分局大樹派出所，95年
    11月14日伊執行巡邏勤務時，接獲勤務中心通報稱有搶案發
    生，指揮伊前往桃園縣八德市○○路○ 段86巷12號頂樓處理
    ，伊到達桃園縣八德市○○路○ 段86巷1 樓時，劉文權已在
    該處等候，劉文權告知渠等搶奪之人跑至樓頂，且稱其撞倒
    搶奪之人所騎之機車，該車倒在桃園縣八德市○○路497 號
    ，並帶伊前往該處查看。後伊至桃園縣八德市○○路○ 段86
    巷頂樓後，發現被告丁○○在該處，伊便詢問被告丁○○是
    否涉及搶奪案件，被告丁○○坦承，伊將被告丁○○帶下樓
    後，因劉文權有稱係2 人搶奪，故伊詢問被告丁○○另一人
    何在，被告丁○○便稱另外一人躲在廢棄工廠裡面，伊便帶
    著被告丁○○至廢棄工廠尋找，後在草叢裡面找到被告戊○○，被告戊○○亦坦承搶奪犯行。被告2 人在現場時，並未
    再供出其他案件，便將被告2 人帶回警局。因為當日同縣八
    德市另有的其他搶奪案件，故查獲被告2 人後便通報八德當
    地派出所，八德派出所員警有帶被害人至大樹派出所指認被
    告2 人。搶奪案之被害人孔豔萍、乙○○有指認出被告2 人
    ，竊盜案被害人丙○○亦有指認出被告戊○○於機車遭竊前
    在其機車旁，且形跡可疑等語（見本院96年1 月22日審判筆
    錄）。證人李哲祥於本院審理時證述：95年11月間伊任職於
    桃園縣政府警察局桃園分局大樹派出所，95年11月14日伊在
    派出所備勤，值班員警接獲電話，伊與所裡同仁前往桃園縣
    八德市○○路497 號處理搶案。到達後現場民眾告知伊有人
    跑至廢棄工廠那邊，伊便直接至廢棄工廠找尋，但找尋1 、
    20分鐘仍未找到人，準備回介壽路時，便看到施順霖帶著被
    告丁○○前來，被告丁○○便帶渠等至廢棄工廠裡去找，後
    便找到被告戊○○，被告戊○○坦承搶奪犯行。後渠等要將
    被告2 人帶上警車時，伊詢問被告2 人搶奪之財物何在，被
    告2 人稱有1 支手機丟在草叢，並稱該手機並非在介壽路所
    搶得，係先前渠等在八德市○○路搶得。伊將被告2 人帶回
    派出所後，便打電話詢問四維派出所是否有民眾報案遭搶，
    四維派出所稱被害人孔豔萍有報案，伊便與被害人孔豔萍聯
    絡，並前去帶甲○○前來指認等語（見本院96年1 月22日審
    判筆錄）。由證人施順霖、李哲祥前開所述，可知警方係據
    報前往桃園縣八德市○○路查獲搶奪案件之行為人，且到場
    後據在場證人劉文權之陳述可知搶奪行為人騎乘車牌號碼FZ
    H ─826 號機車，顯見警方於查獲被告丁○○、戊○○前，
    業已懷疑被告2 人為甫發生在桃園縣介壽路處搶奪案件之行
    為人及竊取車牌號碼FZH ─826 號機車，故縱被告2 人坦承
    前開犯行，亦不符自首要件。再被告2 人主動供述另涉犯他
    件搶奪案件，員警李哲祥始進而查詢其他搶奪案件並尋找被
    害人孔豔萍前來指認一節，業據被告李哲祥證述明確，佐以
    證人即桃園縣政府警察局桃園分局大樹派出所副所長何滄海
    於本院審理時證述：當日伊與施順霖、李哲祥前去查獲被告
    2 人，查獲被告2 人前，警方僅知被告2 人涉及該件介壽路
    搶奪案件等語（見本院96年3 月19日審理筆錄），益徵警方
    於被告2 人供述另犯搶奪案件前，警方並不知被告2 人另涉
    犯他件搶奪案件，被告戊○○、丁○○於警方未發覺其所犯
    如犯罪事實欄三（一）、（二）所示搶奪犯行前，即向警方
    自首上揭搶奪犯行，符合自首要件，併予敘明。綜前，本件
    事證明確，被告2 人犯行洵堪認定，自應依法論科。
三、核被告戊○○如事實欄二之所為，係犯刑法第320 條第1項
    之竊盜罪，如事實欄三（一）、（三）之所為，均係犯刑法
    第325 條第1 項之搶奪罪；如事實欄三（二）之所為，係犯
    刑法第325 條第3 項、第1 項之搶奪未遂罪。核被告丁○○
    如事實欄三（一）、（三）之所為，均係犯刑法第325 條第
    1 項之搶奪罪；如事實欄三（二）之所為，係犯刑法第325
    條第3 項、第1 項之搶奪未遂罪。被告戊○○、被告丁○○
    就事實欄三（一）至（三）所示之搶奪犯行，有犯意之聯絡
    ，行為之分擔，均為共同正犯，應依刑法第28條論以共同正
    犯。被告戊○○、被告丁○○已著手搶奪乙○○之財物，惟
    因乙○○抵抗而未果，為未遂犯，均應依刑法第25條第2 項
    之規定減輕其刑。被告戊○○所犯之上揭1 件竊盜犯行、3
    件搶奪犯行，客觀上彼此可分，且侵害不同之被害人財產法
    益，且所為竊盜與搶奪之犯案方法亦有不同，上開數罪應分
    論併罰。被告丁○○3 件搶奪犯行，客觀上彼此可分，且侵
    害不同之被害人財產法益，應分論併罰。公訴意旨認被告戊○○、被告丁○○所為前開搶奪犯行為接續犯，尚有未恰，
    附此敘明。又被告戊○○、被告丁○○有如事實欄所載之科
    刑及執行情形，有臺灣高等法院被告前案紀錄表2 份附卷可
    稽，渠等於前案有期徒刑執行完畢後，5 年以內故意再犯本
    件有期徒刑以上刑之罪，為累犯，所犯上開各罪，均應依刑
    法第47條第1 項規定加重其刑。被告戊○○、被告丁○○為
    警查獲後，主動供出其另犯如犯罪事實欄三（一）、（二）
    所示搶奪犯行，並接受裁判，故被告戊○○、丁○○就如犯
    罪事實欄三（一）、（二）所示搶奪犯行，均合於刑法第62
    條之自首要件，爰各依法減輕其刑。審酌被告戊○○、被告
    丁○○均有前科，素行不佳，被告戊○○甫於95年10月3 日
    假釋出監，被告丁○○甫於95年3 月21日假釋出監，而於同
    年9 月1 日假釋期滿，竟不知警惕，再為前開竊盜、搶奪犯
    行，且渠等以婦女為搶奪對象，對被害人所造成嚴重心理上
    恐懼，並衡渠等所得財物之價值不高，及渠等智識程度、犯
    罪情節，於犯罪後同日即為警查獲，被害人業已取回大部分
    所失財物，所生損害非鉅，於犯罪後坦承犯行，尚知悔悟，
    公訴人求處有期徒刑3 月6 月尚嫌過重等一切情狀，認分別
    量處如主文所示之刑，並定應執行之刑，已足資懲儆。再公
    訴人雖聲請依刑法第90條第1 項之規定宣告被告2 人強制工
    作。惟按刑法第90條第1 項之規定，須有犯罪習慣或因遊蕩
    或懶惰成習而犯罪，此習慣犯必須有具體之事實，足資證明
    行為人有犯罪之惡習及慣行，始有習慣犯規定之適用，並非
    一有累犯之情形，即認為有犯罪之習慣。查本案被告戊○○
    雖於91年間有竊盜犯行，被告丁○○於92年間有搶奪犯行，
    然渠等前開竊盜、搶奪犯行距本次犯行相隔約3 、4 年，且
    被告戊○○所為本案1 次竊盜犯行、3 次搶奪行；被告丁○○所為本案3 次搶奪犯行，均係於1 日內接連為之，尚無法
    據此認定被告2 人係長期持續竊盜、搶奪，況佐以被告戊○○竊取之物為機車，僅供代步所用，被告戊○○、被告丁○○搶奪所得不高，渠等顯非以竊盜、搶奪為業、恃此為生，
    故難僅以被告戊○○有前開竊盜、搶奪犯行；被告丁○○有
    前開搶奪犯行，即認被告戊○○、被告丁○○有犯罪習慣或
    以之為常業，故核與刑法第90條第1 項所定強制工作要件未
    合。況本院業將被告2 人之前科、渠等於1 日內為多次犯行
    納入其量刑之考量，分別諭知主文所示之刑，認被告2 人經
    主文所示有期徒刑之執行後，已足以袪除其犯罪之習性，並
    收教化矯治之效，爰不另為強制工作之諭知。扣案之鑰匙1
    支，為被告戊○○所有，供其竊取該車牌號碼FZH ─826 號
    機車所用一節，業據被告戊○○於本院審理時供陳明確，依
    刑法第38條第1 項第2 款之規定沒收。
據上論斷，依刑事訴訟法第273 條之1 第1 項、第299 條第1項
前段，刑法第25條第2 項、第28條、第320 條第1 項、第325 條
第1 項、第3 項、第62條、第47條、第51條第5 款、第38條第1
項第2 款，刑法施行法第1 條之1 第1 項、第2 項前段，判決如
主文。
本案經檢察官施宣旭到庭執行職務。
中　　華　　民　　國　　96　　年　　3 　　月　　30　　日
                  刑事第九庭  法　官　何燕蓉
以上正本證明與原本無異。
如不服本判決，應於判決送達後10日內向本院提出上訴狀（應附
繕本）。
 　　　　　　　　　　　　　　 書記官　許弘樺
中　　華　　民　　國　　96　　年　　3 　　月　　30　　日
附錄本案論罪科刑法條：
中華民國刑法第320 條（普通竊盜罪、竊佔罪）
意圖為自己或第三人不法之所有，而竊取他人之動產者，為竊盜
罪，處5 年以下有期徒刑、拘役或5 百元以下罰金。
意圖為自己或第三人不法之利益，而竊佔他人之不動產者，依前
項之規定處斷。
前二項之未遂犯罰之。
中華民國刑法第325 條（普通搶奪罪）
意圖為自己或第三人不法之所有，而搶奪他人之動產者，處6 月
以上5 年以下有期徒刑。
因而致人於死者，處無期徒刑或7 年以上有期徒刑，致重傷者，
處3 年以上10年以下有期徒刑。
第 1 項之未遂犯罰之。
